臺灣桃園地方法院民事判決
110年度簡上字第287號
上  訴  人  新光行銷股份有限公司

法定代理人  李明新  
訴訟代理人  鄭穎聰  
            張涵瑜  
被上訴人    陳宥芯（原名陳淳瑩）

            陳晏瑩  
            陳沛臻  
上列當事人間請求撤銷遺產分割協議事件，上訴人對於民國110
年9月30日本院中壢簡易庭110年度壢簡字第745號第一審判決提
起上訴，本院於民國111年4月28日辯論終結，本院判決如下：
    主      文
上訴駁回。
第二審訴訟費用由上訴人負擔。
    事實及理由
壹、程序部分：
　　被上訴人均經合法通知，無正當理由未於最後言詞辯論期日
    到場，核無民事訴訟法第386 條所列各款情形，爰依上訴人
    聲請，由其一造辯論而為判決。
貳、實體部分：
一、上訴人起訴主張：被上訴人陳宥芯對上訴人負有債務，詎未
    依約繳納本息，屢經催討未果，尚積欠上訴人新臺幣（下同
    ）2萬4,846元及相關利息、違約金未償，因被上訴人等之父
    即訴外人陳奇豐於民國104年11月3日死亡，遺有如附表所示
    之遺產（下稱系爭遺產），其中如附表編號1至4所示之土地
    、建物（下合稱系爭不動產)依法原應由被上訴人共同繼承
    ，然被上訴人等卻於104年11月20日協議僅由被上訴人陳晏
    瑩、陳沛臻繼承系爭不動產（下稱系爭分割協議），有害於
    上訴人之債權。為此，爰依民法第244條第1項、第4項之規
    定，提起本件訴訟等語。並於原審聲明：㈠被上訴人就系爭
    不動產所為系爭分割協議之債權行為及於104年12月4日就系
    爭不動產所為之分割繼承登記物權行為，均應予撤銷。㈡被
    上訴人陳晏瑩、陳沛臻於104年12月4日就系爭不動產所為之
    移轉登記應予塗銷，並回復為被繼承人陳奇豐所有。
二、被上訴人均未於言詞辯論期日到場，亦均未提出準備書狀作
    何聲明或陳述。　
三、原審為上訴人全部敗訴之判決，上訴人不服提起上訴，並聲
    明：㈠原判決廢棄；㈡被上訴人等就系爭不動產於104年11月2
    0日所為系爭分割協議之債權行為及於104年12月4日就系爭
    不動產所為分割登記之物權行為均應予撤銷；㈢被上訴人陳
    晏瑩、陳沛臻於104年12月4日就系爭不動產所為之移轉登記
    應予塗銷，並回復為被繼承人陳奇豐所有。　
四、本院之判斷：
  ㈠經查，被上訴人陳宥芯前向上訴人申辦信用卡使用，尚積欠2
    萬4,846元本息未清償；而其父親陳奇豐於104年11月3日死
    亡，被上訴人為其全體法定繼承人，均未拋棄繼承，而於10
    4年12月4日系爭不動產經以分割繼承為原因移轉登記由被上
    訴人陳晏瑩、陳沛臻取得等事實，業據上訴人提出本院109
    年度司執字第116130號債權憑證、家事事件公告查詢結果、
    系爭不動產登記謄本、陳奇豐之除戶謄本、繼承系統表及全
    體繼承人之戶籍謄本等件為證（見原審卷第10至19頁、第35
    至45頁），並經本院依職權向桃園市中壢地政事務所調閱系
    爭不動產之土地登記申請書及異動索引（見原審卷第50至63
    頁、第70至77頁），經核與上訴人所述相符，故堪信為真正
    。
　㈡上訴人雖主張被上訴人陳宥芯因系爭分割協議而未取得系爭
    不動產之應有部分，有害於上訴人之債權云云，然查：　
　1.按「債權人得依民法第244條規定行使撤銷權者，以債務人
    所為非以其人格上之法益為基礎之財產上之行為為限，若單
    純係財產利益之拒絕，如贈與要約之拒絕，第三人承擔債務
    之拒絕，繼承或遺贈之拋棄，自不許債權人撤銷之。」（最
    高法院69年度台上字第1271號裁判要旨參照）。而遺產分割
    協議，本質上係繼承人間基於繼承人身分，就繼承遺產如何
    分配所為之協議，繼承人於分割遺產時，除須考量被繼承人
    生前意願、繼承人對被繼承人之貢獻（有無扶養之事實、生
    前之照顧）等外，另須衡酌家族成員間之感情、自主生活程
    度、祭祀承擔義務等諸多因素，尚難與一般財產上之債權行
    為同視，是債務人依遺產分割協議而拒絕取得財產利益之行
    為，既與親屬間之人格法益高度相關，核其性質應屬繼承人
    以人格法益為基礎之財產上行為，要非民法第244條規定所
    得撤銷之標的。況債權人評估是否貸予債務人款項及放貸額
    度時，所評估者僅係債務人本身之資力，而未就債務人日後
    可能繼承之被繼承人資力併予評估，債務人亦係以其一般財
    產，就其債務之履行，負其責任。又民法第244條規定債權
    人得行使撤銷權之立法目的，應在於保全債務人「原有」之
    清償能力（責任財產），非以增加債務人之清償力為目的，
    故債權人對債務人取得遺產之期待，難認有保護之必要。
　2.本件被上訴人間協議將系爭不動產由被上訴人陳晏瑩、陳沛臻取得，而被上訴人陳宥芯未就系爭不動產主張權利，揆諸上開見解，應屬被上訴人陳宥芯以其人格法益為基礎所為之財產上行為，該協議依法不得為民法撤銷訴權之行使標的，是上訴人主張撤銷系爭分割協議之債權行為及分割繼承登記之物權行為，並非可採。
　3.且按民法第244條所規定之撤銷訴權，僅得訴請撤銷債務人
    之行為，倘債務人之行為與他人共同為之，亦僅該債務人之
    行為得單獨而分離者，始得訴請撤銷（最高法院82年度台上
    字第1355號判決意旨參照）。經查，系爭分割協議係經全體
    繼承人同意而作成，性質上為多數繼承人之共同行為，非僅
    單一債務人之無償贈與行為，實無從將債務人之行為從中單
    獨分離，解釋上應不容債權人依民法第244條規定行使撤銷
    權；遑論被上訴人陳晏瑩、陳沛臻與上訴人間並無債權債務
    關係，如依上訴人之聲明，前開被上訴人之行為亦一併遭受
    撤銷，實有逾越民法第244條規定保障債權人範圍之虞，亦
    難論公允。
　4.況陳奇豐之遺產除系爭不動產外，尚遺有如附表編號5至7所
    示之存款債權，共計168萬9,702元，及如附表編號11所示之
    保單1萬3,789元，有財政部北區國稅局遺產稅免稅證明書可
    參（見原審卷第63頁），被上訴人雖未取得系爭不動產之應
    有部分，卻仍得就上開存款債權及保單部分另受遺產之分配
    ，上訴人未能證明被上訴人陳宥芯未分得其餘遺產，則尚難
    認被上訴人陳宥芯就系爭遺產之分割為無償行為，亦難認上
    訴人對被上訴人本金2萬4,846元之債權，有因被上訴人間就
    系爭遺產分割之行為而受到損害，從而，上訴人依民法第24
    4條第1項規定訴請撤銷系爭分割協議之行為，亦難認有據。
五、綜上所述，上訴人依民法第244條第1項、第4項之規定，訴
    請撤銷被上訴人間就系爭不動產所為系爭分割協議之債權行
    為及就系爭不動產分割繼承登記之物權行為，並請求塗銷被
    上訴人陳晏瑩、陳沛臻就系爭不動產所為之移轉登記，並回
    復為被繼承人陳奇豐所有，均屬無據，應予駁回。原審為上
    訴人全部敗訴之判決，理由雖與本院認定略有不同，然結論
    並無二致，上訴意旨指摘原審判決不當，求予廢棄改判，為
    無理由，應予駁回。
六、本件事證已臻明確，兩造其餘之攻擊或防禦方法及提出之證
    據，經本院斟酌後，認為均不足以影響本判決之結果，爰不
    逐一論列，附此敘明。
七、據上論結，本件上訴為無理由，依民事訴訟法第436條之1第
    3項、第449 條第1 項、第78條，判決如主文。　　
中　　華　　民　　國　　111 　年　　5 　　月　　13　　日
                  民事第三庭  審判長法  官  周玉羣
　　　　　　　　　                  法  官  張益銘   
                  　　　　　　　　　法　官　許容慈
正本係照原本作成。
本判決不得上訴。
中　　華　　民　　國　　111 　年　　5 　　月　　16　　日
                                    書記官  邱佑儒
附表：
編號 項    目 核定價額 （新臺幣） 1 桃園市○○區○○段0000地號 1,207,036元 2 桃園市○○區○○段0000地號 709,315元 3 桃園市○○區○○○街000號5樓 174,100元 4 桃園市○○區○○○街000號6樓 277,300元 5 八德大楠郵局 15,061元 6 土地銀行 22,163元 7 台新銀行 1,652,478元 8 太電（下市）11股 0元 9 誠洲（下市）137股 0元 10 仕欽（下市）10,000股 0元 11 南山人壽－保單紅利及退還未到期保費 13,789元